【裁判字號】    99,易,105
【裁判日期】    990202
【裁判案由】    詐欺
【裁判全文】
臺灣臺中地方法院刑事判決               99年度易字第105號
公  訴  人  臺灣臺中地方法院檢察署檢察官
被      告  甲○○
            丙○○
上列被告等因詐欺案件，經檢察官提起公訴（98年度偵字第1013
4號、第11500號），被告等於準備程序中就被訴事實為有罪之陳
述，本院於聽取當事人之意見後，合議庭裁定以簡式審判程序審
理，判決如下：
    主    文
甲○○共同意圖為自己不法之所有，以詐術使人將本人之物交付
，處有期徒刑陸月，如易科罰金，以新臺幣壹仟元折算壹日，扣
案之行動電話壹支（門號0000000000號，含SIM 卡）沒收；又共
同意圖為自己不法之所有，以詐術使人將本人之物交付，處有期
徒刑陸月，如易科罰金，以新臺幣壹仟元折算壹日，扣案之行動
電話壹支（門號0000000000號，含SIM 卡）沒收。應執行有期徒
刑拾月，如易科罰金，以新臺幣壹仟元折算壹日。緩刑參年，緩
刑期間付保護管束，並應向指定政府機關、政府機構、行政法人
、社區或其他符合公益目的之機構或團體，提供壹佰肆拾小時之
義務勞務。扣案之行動電話壹支（門號0000000000號，含SIM卡
）沒收。
丙○○共同意圖為自己不法之所有，以詐術使人將本人之物交付
，處有期徒刑陸月，如易科罰金，以新臺幣壹仟元折算壹日。緩
刑參年，緩刑期間付保護管束，並應向指定之政府機關、政府機
構、行政法人、社區或其他符合公益目的之機構或團體，提供壹
佰小時之義務勞務。
    犯罪事實及理由
一、甲○○、丙○○分別與邱建志（由臺灣臺中地方法院檢察署
    另行通緝）及真實姓名年籍不詳之成年詐騙集團成員，為下
    列之詐欺犯行：
  (一)甲○○、邱建志與真實姓名年籍不詳之詐騙集團成員，共同
    基於意圖為自己不法所有之犯意聯絡，於民國97年4 月底某
    日，由該詐騙集團成員透過網際網路結識在馬來西亞之戊○○（THAM YEE PIN），即於同年5 月間某日，向戊○○自稱
    「楊主任」，佯稱：其已中樂透彩，惟需繳交馬來西亞幣（
    下稱馬幣）1萬1,250元（其訴書誤載為1萬1,150元）至指定
    帳戶內，始能領款云云，致戊○○陷於錯誤，於97年5月5日
    匯款馬幣8,000 元（折合美金為2,506.69元）予詐騙集團所
    指定之受款人「CHI U CHEN CHIH 」（邱建志），又於次日
    匯款馬幣3,250元（折合美金1,024.14 元）予詐騙集團所指
    定之受款人「LI WEI CHENG」（甲○○），並提供匯款後所
    產出之控制碼、匯款人姓名、國家等基本資料予該詐騙集團
    成員，以供該詐騙集團成員得以透過西聯匯款系統領款。嗣
    詐騙集團成員取得上開資料後，即由邱建志於同年月7 日以
    新臺幣1,000元至2,000元不等之代價，委託甲○○持上開匯
    款資料及身分證件，至國泰世華商業銀行西臺中分行，填具
    匯入匯款單後，提領戊○○所匯入上開款項，折合新臺幣共
    計3萬1,175元。
  (二)甲○○、邱建志與真實姓名年籍不詳之詐騙集團成員，共同
    基於意圖為自己不法所有之犯意聯絡，由該詐騙集團成員，
    先於97年5月13日，撥打越洋電話予在新加坡之丁○○（YAN
    G BAO LEI），佯稱；丁○○已贏得新加坡幣 10萬元之樂透
    獎金，惟須繳交手續費給臺灣之受款人始能領獎云云，以此
    方式致丁○○陷於錯誤，透過西聯匯款系統，匯款美金2586
    .7元予詐騙集團所指定之受款人「LI WEI CHENG」（甲○○
    ），並提供匯款後所產出之控制碼、匯款人姓名、國家等基
    本資料予該詐騙集團成員，以供該詐騙集團成員得以透過西
    聯匯款系統領款。嗣該詐騙集團成員取得上開資料後，即由
    邱建志於當日，以新臺幣1,000元至2,000元不等之代價，委
    託甲○○持上開匯款資料及身分證件，至國泰世華商業銀行
    豐原分行，填具匯入匯款單後，提領丁○○所匯入之上開款
    項，折合新臺幣共計7萬9,826元。嗣經警據報查獲，並扣得
    甲○○所有供犯罪用之手機1支（門號0000000000號，含SIM
    卡）。
  (三)丙○○、邱建志與真實姓名年籍不詳之詐騙集團成員，共同
    基於意圖為自己不法所有之犯意聯絡，由該詐騙集團成員，
    於97年5 月間某日，撥打越洋電話予在法國之柴英勵（CHAI
    YING  LI），佯稱；柴英勵已中獎，惟須繳交手續費給臺灣
    之受款人始能領獎云云，以此方式致柴英勵陷於錯誤，透過
    西聯匯款系統，匯款美金2937.28 元、1,472.24元予詐騙集
    團所指定之受款人「CHEN YI FENG」（丙○○），並提供匯
    款後所產出之控制碼、匯款人姓名、國家等基本資料予該詐
    騙集團成員，以供該詐騙集團成員得以透過西聯匯款系統領
    款。嗣詐騙集團成員取得上開資料後，由邱建志以每次新臺
    幣1,000元之代價，於同年月8 日、9日，委託丙○○持上開
    匯款資料及身分證件，至國泰世華商業銀行信義分行、三重
    分行，填具匯入匯款單後，提領柴英勵所匯入之上開款項，
    各計新臺幣8萬9,381元、4萬4,977元。
二、前開犯罪事實，有下列證據可證：
  (一)被告甲○○、丙○○於偵查中及本院準備程序、審理時為認
    罪之陳述。
  (二)被害人戊○○出具之指述書1紙。
  (三)國際刑警組織來文暨譯文、新加坡中央局函文、刑事警察局
    駐馬來西亞聯絡組陳報單、國泰世華銀行西聯匯款系統之匯
    入匯款單暨各類存款歷史對帳單、通聯調閱查詢單等在卷可
    憑，並有扣案之甲○○所有之手機 1支（門號0000000000號
    ，含SIM卡）可稽。
三、核被告甲○○、丙○○所為，均係犯刑法第339條第1項之詐
    欺取財罪。被告2 人與邱建志及真實姓名年籍不詳之詐騙集
    團成員等人間，就上開各次詐欺取財犯行，互有犯意聯絡及
    行為分擔，均分別為共同正犯。又被告甲○○所犯上開犯行
    間，犯意各別，行為互殊，應予分論併罰。爰審酌被告甲○○、丙○○為貪圖小利，竟接受朋友之託擔任領款車手，對
    社會治安及被害人所造成之損害非輕，本應重懲，惟其等領
    款之次數非多、每次獲利1000至2000元，均僅獲利數千元，
    暨其2人年輕識淺、非詐騙集團之核心份子、參與之時間甚
    短，兼衡酌其等犯罪之手段平和、犯後坦承犯行、深知悔悟
    、態度良好等一切情狀，分別量處如主文所示之刑，並定被
    告甲○○應執行之刑，及均諭知被告2 人易科罰金之折算標
    準（被告甲○○行為後，刑法第41條業於98年12月30日修正
    公布並施行。其中刑法第41條第1 項為求用語統一，爰將原
    「受六個月以下有期徒刑」修正為「受六月以下有期徒刑」
    ，核僅屬文字之修正，而無新舊法比較之問題。另修正前刑
    法第41條第8 項規定：「第一項至第三項規定於數罪併罰，
    其應執行之刑未逾六個月者，亦適用之。」司法院於98年 6
    月19日作成釋字第662號解釋。解釋文謂「中華民國94年2月
    2 日修正公布之現行刑法第41條第2 項，關於數罪併罰，數
    宣告刑均得易科罰金，而定應執行之刑逾6 個月者，排除適
    用同條第1 項得易科罰金之規定部分，與憲法第23條規定有
    違，並與本院釋字第366 號解釋意旨不符，應自解釋公布之
    日起失其效力。」修正前刑法第41條第8 項關於數罪併罰，
    數宣告刑均得易服社會勞動，而定應執行之刑逾6 月者，不
    得易服社會勞動之規定，雖未在該解釋範圍內，惟解釋所持
    理由亦同樣存在於易服社會勞動。立法者爰修正第8 項規定
    ，以符合釋字第662 號解釋意旨。從而，修正後刑法第41條
    第8 項修正為：「第一項至第四項及第七項之規定，於數罪
    併罰之數罪均得易科罰金或易服社會勞動，其應執行之刑逾
    六月者，亦適用之。」經比較新舊法結果，以新法較有利被
    告甲○○，自應適用修正後刑法第41條規定，就定其應執行
    刑部分，諭知易科罰金之折算標準。）。查被告2 人均未曾
    因故意犯罪受有期徒刑以上刑之宣告，有臺灣高等法院被告
    前案紀錄表2紙在卷足憑，其2人因年輕識淺、一時失慮致為
    本件犯行，且目前均已有正當工作，有銀泰科技股份有限公
    司上下班打卡磁卡影本、臺中縣神岡鄉社南村辦公室證明書
    各1紙附卷可憑，其等經此警偵審程序及科刑教訓後，當知
    警惕信無再犯之虞，認被告等所宣告之刑，均以暫不執行為
    適當，爰均併予宣告緩刑3 年，以勵自新。又本院斟酌被告
    等法治觀念尚嫌薄弱，為使其等緩刑中知法守法，及對社會
    有所彌補，爰併依刑法第74條第2項第5款之規定，分別命被
    告甲○○、丙○○分別向指定之政府機關、政府機構、行政
    法人、社區或其他符合公益目的之機構或團體，提供140 小
    時、100 小時之義務勞務，期能使被告等於義務勞務之過程
    中，明瞭其等行為對社會治安及被害人所造成之危害，以資
    警惕，並依刑法第93條第1項第2款規定諭知被告等於緩刑期
    間付保護管束。至被告等究應向何政府機關、機構或公益團
    體提供義務勞務，屬執行之問題，應由執行檢察官斟酌全案
    情節及各該機關、團體之需求，妥為指定，併予敘明。末查
    ，扣案之手機1支（門號0000000000號，含SIM卡），係被告
    甲○○所有，且係供本件犯罪所用之物，業據被告甲○○自
    承在卷，爰依刑法第38條第1項第2款宣告沒收；另扣案之手
    機1支（門號0000000000號，含SIM卡），雖係被告甲○○所
    有，惟非供犯罪之用，亦非違禁物，爰不予宣告沒收。
四、依刑事訴訟法第273條之1第1項、第299條第1項前段、第310
    條之2、第454條第1項，刑法第28條、第339 條第1項、第41
    條第1項前段、第8項、第74條第1項第1款、第2項第5款、第
    93 條第1項第2款、第38條第1項第2款，刑法施行法第1條之
    1第1項、第2項前段，判決如主文。
本案經檢察官乙○○到庭執行職務
中    華    民    國    99    年     2    月    2     日
                    刑事第九庭  法  官 唐光義
以上正本證明與原本無異。
如不服本判決應於收受判決後10日內向本院提出上訴書狀，並應
敘述具體理由；其未敘述上訴理由者，應於上訴期間屆滿後20日
內向本院補提理由書（均須按他造當事人之人數附繕本）「切勿
逕送上級法院」。
                                書記官 黃聖心
中    華    民    國    99    年     2    月    2     日
附錄本案論罪科刑法條：
刑法第339條
意圖為自己或第三人不法之所有，以詐術使人將本人或第三人之
物交付者，處五年以下有期徒刑、拘役或科或併科一千元以下罰
金。
以前項方法得財產上不法之利益或使第三人得之者，亦同。
前二項之未遂犯罰之。

司法院資訊處製作；財團法人民間司法改革基金會備份。
